【裁判字號】    90,易,371
【裁判日期】    900827
【裁判案由】    詐欺
【裁判全文】
臺灣宜蘭地方法院刑事判決                     九十年度易字第三七一號
    公  訴  人  臺灣宜蘭地方法院檢察署檢察官
    被      告  乙○○
    選任辯護人  李秋銘律師
                黃金亮律師
右列被告因詐欺案件，經檢察官提起公訴（八十九年度偵字第二五九七號），本院判
決如左：
    主    文
乙○○無罪。
    理    由
一、公訴意旨略以：被告乙○○意圖為自己不法之所有，自稱為帝一鞋材有限公司（
    以下簡稱帝一公司）之負責人，於民國八十八年七、八月間帝一公司即因周轉不
    靈結束營業，竟在大陸東莞向戊○○○股份有限公司（以下稱慶佳興公司）訂購
    ｅｖａ─鞋材，致慶佳興公司不疑有他，陸續於民國八十八年十月間至一月間交
    貨，貨款總計新台幣（下同）二十七萬八千四百五十八元，詎乙○○取貨後，即
    避不見面，慶佳興公司始知被騙。因認被告涉犯刑法第三百三十九條第一項之詐
    欺取財罪嫌云云。
二、按犯罪事實應依證據認定之，無證據不得推定其犯罪事實。刑事訴訟法第一百五
    十四條定有明文。又刑法第三百三十九條第一項詐欺罪之成立，須以意圖為自己
    或第三人不法之所有，以詐術使人將本人之物或第三人之物交付者，始足當之，
    苟無不法所有之意圖或未施詐術致令陷於錯誤而使人將本人之物或第三人之物交
    付者，即與該條項之要件不合，要難令負該條項之詐欺罪責，此觀該條項之規定
    自明。又告訴人之告訴，係以使被告受刑事訴追為目的，是其陳述是否與事實相
    符，仍應調查其他證據以資審認。有最高法院五十二年台上字第一三００號判例
    意旨可資參照。
三、訊據被告乙○○否認有右揭公訴人所指之詐欺取財犯行，辯稱：伊於八十八年七
    、八月間起，即曾多次向慶佳興公司訂貨，最後一次訂貨係在八十九年年初，伊
    亦曾付過三、四次貨款，共約十餘萬元人民幣，帝一公司在八十九年四、五月間
    結束營業，本件純係因帝一公司之下游廠商吉春利公司積欠帝一公司一百餘萬元
    款項，致伊無力清償貨款，伊絕無詐欺之犯意等語。經查，本件公訴人認被告涉
    犯右開詐欺罪嫌，無非以被告於偵查中自白確有向告訴人慶佳興公司訂貨而未付
    貨款之情及告訴人慶佳興公司代表人丙○○之指訴與其所提出之出貨明細表影本
    及律師函，為其重要論據。惟查，本件被告自八十八年六月間開始，即與告訴人
    慶佳興公司有業務往來，被告前後訂貨多次，被告最後一次向告訴人慶佳興公司
    訂貨係八十九年一月十七日，其間被告曾給付前五個月所訂之貨款，共約九十餘
    萬元台幣，最後一次係於八十八年十二月十六日給付告訴人慶佳興公司大陸人民
    幣八萬六千二百八十八元，被告尚積欠告訴人公司八十八年十一月、十二月及八
    十九年一月之貨款共計台幣二十七萬餘元，迄八十九年十一月二十三日被告再給
    付告訴人公司二萬元台幣，現僅尚欠告訴人公司二十五萬八千餘元台幣，而告訴
    人公司係於每月二十五日結帳，正常交易係於十二月收十月份之貨款，被告八十
    九年一月訂的貨款要至同年三月才收取等情，業據告訴人公司慶佳興之代理人丁○○及副理甲○○分別於本院審理中證述綦詳（分別參見本院九十年八月六日及
    八月十三日之審理筆錄），並有被告所提出之收據影本三紙附卷足憑。足徵被告
    辯稱伊與告訴人公司自八十八年間起即有往來，且曾付款多次等情，應屬實而有
    徵。從而告訴人慶佳興公司之代表人丙○○於偵查中指訴稱：伊向告訴人公司收
    不到貨款，且之前與被告之交易不多等語，即與事實不符，自不得遽採為認定被
    告於訂貨之始，即有詐欺告訴人慶佳興公司鞋材之不法所有犯意。另證人丁○○
    、甲○○於本院審理中雖分別證稱：被告曾說他們要在南海再設廠，結果沒有等
    語（分別參見右開本院審理筆錄）。惟查，被告先前向告訴人公司所訂之鞋材貨
    物，曾多次送至南海市交貨，而帝一公司就告訴人公司送至南海市之貨物，均有
    付帳等情，已據證人甲○○於本院最後審理期日結證明確。足證縱令被告向告訴
    人公司陳稱其南海有設廠等情非屬事實，惟被告就該送至南海市部分之貨款，既
    均有付款，此部分即不足以證明被告自訂貨之始，即係意圖為自己不法所有，以
    此為欺妄手段，致令告訴人公司陷於錯誤，而詐得告訴人公司之鞋材。又被告之
    帝一公司係於八十九年二月間，告訴人公司前往欲收取貨款時，始找不到被告等
    情，亦據證人甲○○於本院審理中結證明確。衡情苟被告確有意圖為自己不法所
    有之詐欺犯意，其焉有於先後給付共約九十餘萬元台幣之貨款後，僅餘二十七萬
    餘元台幣未付，而事後於八十九年十一月二十三日復再給付二萬元台幣之貨款予
    告訴人公司之理；且被告之帝一公司在大陸確實有在營運等情，亦據證人甲○○
    於本院結證實，足徵被告辯稱帝一公司在大陸確實有運作，係因下游廠商積欠款
    項拖累，始無法給付後三個月之貨款等語，應堪採信。矧被告就右開所積欠告訴
    人公司之台幣二十五萬八千四百五十八元貨款，已於九十年八月十日與告訴人慶
    佳興公司達成民事和解，被告於和解成立之日當場再清償台幣二萬元，所餘款項
    自九十年九月十二日起至九十一年二月十二日止，每月十二日清償一萬元，自九
    十一年三月十二日起至九十二年一月十二日止，每月十二日清償一萬五千元，其
    餘一萬三千四百五十八元，則於九十二年二月十二日償還，並由被告就每期金額
    開立本票以供擔保，有和解書影本一紙附卷足憑，並經證人丁○○於本院證稱屬
    實，益證被告辯稱其並非詐欺告訴人慶佳興公司之鞋材等語，應屬非虛。至告訴
    人公司於偵查中所提出之出貨明細表影本及律師函，均僅足證明被告之帝一公司
    確曾向告訴人公司訂貨及積欠貨款之事實，尚不足以採為認定被告有向告訴人慶
    佳興公司詐欺取財之積極證據。此外復查無其他積極證據足資證明被告有何詐欺
    之犯行，其犯罪應屬不能證明，自應為無罪之諭知。
據上論斷，應依刑事訴訟法第三百零一條第一項，判決如主文。
中      華      民      國       九十    年     八     月     二十七    日
                                        臺灣宜蘭地方法院刑事第二庭
                                                法  官  黃  永  勝
右正本證明與原本無異。
如不服本判決，應於判決送達後十日內向本院提出上訴狀。( 應附繕本 )
                                                書記官  莊  文  東
中      華      民      國       九十    年     八     月     二十八    日


司法院資訊處製作；財團法人民間司法改革基金會備份。
